臺灣板橋地方法院刑事判決　　　　　　　　　　　　　九十一年度訴字第八八六號
　　公　訴　人　臺灣板橋地方法院檢察署檢察官
　　被　　　告　甲○○　男　二.
　　選任辯護人　鄭志明律師
右列被告因殺人未遂等案件，經檢察官提起公訴 (九十一年度偵字第七○八四號、九
十一年度偵緝字第四三六、四三七號)，及移送併辦（台灣士林地方法院檢察署九十
一年度偵字第四三五八號）本院判決如左：
    主  文
甲○○以加害生命、身體之事，恐嚇他人致生危害於安全，累犯，處有期徒刑肆月，
如易科罰金以參佰元折算壹日。扣案之保特瓶空瓶壹個沒收。
被訴竊盜部分無罪。
    事  實
一、甲○○曾因竊盜案，於民國八十九年九月二十九日經台灣台北地方法院判處有期
    徒刑五月，經台灣高等法院駁回上訴確定，於九十年六月八日易科罰金執行完畢
    ，猶不知悔改。因疑其女友另結新歡，經以行動電話通話時發生口角，一時氣憤
    ，竟基於恐嚇之故意，於九十年十二月九日十二時二十五分許，攜帶裝有乙醇液
    體之保特瓶一瓶，至己○○工作之台北縣三重市○○路○段一○五號「三通通訊
    行」，在店內二人復言語不合，甲○○乃將該具揮發性易燃之乙醇液體逕潑向己○○身體，倘若引燃陳女身上該液體，將致陳女生命受到威脅、身體受到傷害，
    以此加害生命、身體之事，恐嚇己○○致生危害於安全；在己○○心生恐懼，向
    外逃跑並高呼救命時，復尾隨追出，在路邊接續將該液體灑向己○○身上，嗣己○○為甲○○追及，是時甲○○情緒業已稍冷靜，乃要求己○○與其同返店中商
    談；二人甫轉回店內，即經原在對面執勤之員警庚○○發覺有異而入內查獲，並
    扣得甲○○所有供承裝前述乙醇液體所用之空保特瓶一瓶；及打火機一個、鑰匙
    四支、供擦拭上述店內遭潑灑乙醇液體所用之衛生紙乙團等物。
二、案經被害人己○○訴由台北縣政府警察局三重分局報請台灣板橋地方法院檢察署
    檢察官偵查起訴及台灣士林地方法院檢察署檢察官移送併辦。
    理  由
一、訊據被告甲○○坦承於右揭時地，攜帶乙醇至告訴人己○○前述店內，向告訴人
    潑灑，並於告訴人逃出店時，追至店外，接續灑向告訴人身體，以恐嚇告訴人（
    見本院九十一年五月十四日訊問筆錄及同年十月三日審判筆錄第二頁倒數第一行
    及第三頁第二至五行），核與告訴人己○○於警訊及偵審中指訴：「當時甲○○
    進入店內就問我說：『事情要不要說清楚』，我就說『事情說清楚？』，當時就
    發現甲○○手持保特瓶內裝液體，我就會害怕於是就往外面跑，到三重市○○路
    一０三號內借電話打電話回家，甲○○就跑過來阻止我打電話，並對我說要與我
    好好講清楚，叫我回店內，不要把事情鬧大，待我與甲○○再回店內後，警方就
    進來盤查。」（見台灣板橋地方法院檢察署九十一年度偵字第二四九號偵查卷第
    八頁背面第五至十一行）、「當時照片編號２的地方均溼，我從頭至腳均被潑溼
    ：」（見同上偵查卷第四五頁第六至八行）、「後來他就把瓶子轉開然後潑向我
    ，然後他潑我時，我就跑到隔壁安全帽的阿姨那裡，當時我會怕我才跑過去的，
    當時東西潑在我身上，我才會怕的，因為那是類似去漬油的東西，所以潑在我身
    上我會害怕，因為如果被告真的有拿火出來的話，我不就完蛋了，因為當時被告
    很生氣我知道，後來安全帽阿姨就勸我跟被告好好說，當時我先喊救命，跑過去
    後跑回安全帽阿姨那裡跟她說，阿姨就叫我好好談，當時我就跟被告說好好談，
    然後我們就一起走回店裡：：（問：為何被告要把瓶蓋打開，潑妳？）當時被告
    可能只是想嚇我的，他是想要我對他誠實，但是我覺得我沒有說謊，他是覺得我
    有事情瞞他。」（見本院九十一年六月六日訊問筆錄第四頁第九至十五行及第五
    頁第十二至十五行）等情相符，並經證人乙○○即告訴人工作地點相鄰工作者及
    庚○○即查獲警員分別證稱：「我是在吃中飯當時，聽見有人一直喊救命，後來
    我就看到一個男生跟著陳女一直跑，當時陳女是從店裡跑出來往車路頭街方向跑
    ，後來我看見被告拿一瓶類似寶特瓶礦泉水的東西追陳女：後來陳女跟被告就又
    跑回了，他們是從我店裡的走廊過去，當時我看見陳女的衣服有濕濕的。」（見
    本院九十一年五月三十日訊問筆錄第四頁倒數第一行及第五頁第一至五行）、「
    當天我是剛好在三通通訊行對面那裡執行路檢，後來看見被害人跑過來，然後被
    告在後面追她，後來我們走到那裡就有人過來跟我報案，後來我們過去店裡看，
    看見店裡面有被潑高揮發性的東西，當時被告手上沒有拿打火機。」（見本院九
    十一年八月二十九日第三頁第九至十一行）等語屬實，復有事發地點之照片三幀
    在卷可憑（見同上偵查卷第十八頁）；及被告用以承裝上開乙醇所用之空保特瓶
    一個及擦拭上述店內乙醇液體所用之衛生紙乙團等物扣案可證。再扣案之空瓶及
    衛生紙經送台北縣政府消防局鑑定結果，認上揭物品均含有乙醇成分，又乙醇之
    閃火點為十三度Ｃ，常溫下以打火機足以點燃之等情，且有台北縣政府消防局九
    十一年度二月八日之北消調字第九一○○○八二八八號函及內政部消防署火災鑑
    定報告在卷可稽（見同上偵查卷第五八、五九頁），可見被告所潑灑於己○○身
    上之液體，易被點燃，是其潑灑行為自係惡害之通知，客觀上足使人心生畏懼甚
    明；被告前開自白與事實相符。雖被告辯稱：上開乙醇係應告訴人要求，帶至告
    訴人上開店中，供告訴人清潔店面所用云云，經核與其於偵查中所述：「（問：
    你帶物品去找己○○有何目的？）還沒去找陳女時，已發生口角，我很不高興，
    我的意思是要潑陳女：」（見九十年度偵緝字第四三七號卷第二六頁背面倒數第
    一至三行）等情不合；參以前引告訴人於警訊時所述：「當時就發現甲○○手持
    保特瓶內裝液體，我就會害怕於是就往外面跑：」語氣以觀，告訴人事先亦顯不
    知當日被告會攜帶乙醇至伊店內至為灼然。被告事後翻異前供，無非畏罪圖卸；
    告訴人於本院審理時附和被告該供述，亦係迴護之詞，均不足採。本件事證明確
    ，被告犯行堪以認定，應予依法論科。
二、查被告甲○○對告訴人己○○潑灑乙醇，意在使告訴人驚嚇，並無殺害告訴人之
    故意，當時且無以打火機作勢擬點燃告訴人身上乙醇乙節，業經被告堅稱在卷，
    並據告訴人於偵審陳稱無異（見同上偵查卷第四五頁第八、九行）。雖告訴人於
    警訊時曾陳稱：「（被告）有向我點火之動作，但沒有看到打火機。」（見同上
    偵查卷第十頁背面第五行）；惟經本院質伊於本院審理時所述何以與警訊所言不
    同時，已經告訴人陳稱：伊係說沒有看見被告有持打火機，亦未見被告拿打火機
    要點火動作，當時係恐被告再找其麻煩而為「有點火動作」之陳述（見本院九十
    一年六月六日訊問筆錄第三頁第五、六行及倒數第四、五行）等情屬實；況點火
    必有供點火之工具，伊既於警訊時稱有點火之動作，接著稱未看到打火機，復未
    陳稱有其他點火工具，則伊於警訊所為此部分指述顯有瑕疵，而不足採。又詢之
    證人乙○○、庚○○亦均證述：未見被告手持打火機等語屬實（分見本院九十一
    年五月三十日訊問筆錄第五頁倒數第二行；九十一年八月二十九日訊問筆錄第三
    頁第十一行）；證人庚○○並證稱：「（問：偵查中為何說，被告有拿打火機？
    ）我剛才說被告手上沒有打火機，是說我不是在被告的手上查獲打火機的：當時
    我進去通訊行時，當時我沒有注意到被告手上有拿打火機，後來我看被告靠近垃
    圾桶，我才去看垃圾桶上面就是打火機，當時我沒有親眼看到被告拿打火機丟進
    垃圾桶，只是他一直拿衛生紙擦拭桌子，我才覺得奇怪，後來我叫他不要擦拭了
    ，然後被告衛生紙沒有擦拭很乾淨，我覺得奇怪，我才去看垃圾桶才看到垃圾桶
    最上面就是打火機，當時打火機就被被告剛丟掉的衛生紙所蓋住了。」（見同上
    訊問筆錄第三頁倒數第六行及第四頁第二至五行）等語屬實。至被告於偵查中針
    對檢察官詢問其是否有點火之行為？固曾供述：「我一直把打火機握在手上，沒
    有點燃。」（見同上偵查卷第二八頁背面第七、八行），惟對該陳述已據其於本
    院中說明：其於偵查中為該供述係指其在警察搜身時，才取出打火機放在手上，
    企圖丟至垃圾桶等語（見本院前述審判筆錄第四頁第四、五行）；參考上述告訴
    人陳述及證人證詞均未見被告手持打火機乙節以觀，被告此部分說明，應屬非虛
    ，而堪採信，是尚無證據足認被告向告訴人潑灑上述易燃液體時，有何以打火機
    作勢點火之動作，更無從進而推論其有何殺人犯意。惟被告以告訴人潑灑易燃液
    體乙醇，係以加害生命、身體之事，恐嚇告訴人致生危害於安全，核其所為，係
    犯刑法第三百零五條之恐嚇致生危害安全罪。公訴人認被告此部分行為，係犯刑
    法第二百七十一條第二項、第一項之殺人未遂罪，容有誤解，起訴法條應予變更
    。
    查被告曾有如事實欄所載之竊盜前科，於九十年六月八日易科罰金執行完畢，有
    臺灣高等法院檢察署刑案紀錄簡覆表一份在卷可參，其於受有期徒刑之執行完畢
    後，五年以內再犯本件有期徒刑以上之罪，為累犯，應依刑法第四十七條之規定
    加重其刑。爰審酌被告素行不佳，因一時衝動，向告訴人身體潑灑易燃液體，使
    告訴人恐懼非常，犯行非輕，惟念其犯後坦承犯行，已知悔悟，與其犯罪之動機
    、目的、所受刺激、所生危害等一切情狀，量處如主文所示之刑，並諭知易科罰
    金之折算標準，以資懲儆。
三、扣案之空保特瓶一個係被告所有用以承裝恐嚇告訴人所用乙醇所用之物，經其陳
    明在卷，應依刑法第三十八條第一項第二款之規定宣告沒收。另打火機一個、鑰
    匙四支、及擦拭上述店內乙醇液體所用之衛生紙乙團等物，則與本件犯罪無關，
    故皆不為沒收之諭知，附敘明之。
四、公訴意旨另以：被告甲○○基於意圖為自己不法所有之概括犯意，先於九十年十
    二月九日上午四時三十分許，在台北市○○○路二五○巷十一號之六處，竊取丁○○所有之車牌號碼ＥＣ─九七九九號自小客車，得手後據為己有。復於九十一
    年三月三日十六時三十分許，在台北縣蘆洲市○○○路○段十六巷內之停車場，
    竊取丙○○所停放之車號ＥＵ─六四三一號自小客車，得手後據為己有。嗣於翌
    日凌晨零時四十分許，在台北縣五股鄉○○路○段二巷一號前，為警當場查獲，
    且扣得板手三支、螺絲起子四支、美工刀一支、瓦斯槍乙組、膠帶乙捲、鑰匙二
    十一支、手電筒一支、安非他命、吸食器乙組、玻璃球三個、塑膠管一支（涉嫌
    違反毒品危害防制條例部分另經台灣板橋地方法院檢察署檢察官分案偵辦）等物
    ，因認被告涉有刑法第三百二十條第一項之竊盜罪嫌云云。
五、按犯罪事實應依證據認定之，無證據不得推定其犯罪事實，如不能證明被告犯罪
    者，應諭知無罪之判決，刑事訴訟法第一百五十四條、第三百零一條第一項分別
    定有明文，所謂認定犯罪事實之證據，係指足以認定被告確有犯罪行為之積極證
    據而言，苟未能發現相當證據，或證據不足為不利於被告事實之認定時，即應為
    有利於被告之認定，更不待何有利之證據，亦不能以推測或擬制之方法，以為裁
    判基礎（最高法院二十九年上字第三一○五號、四十年台上字第八六號、五十六
    年度台上字第八○七號判例意旨參照）。
六、公訴人認被告涉嫌竊盜，無非以被害人丁○○、丙○○指訴汽車失竊，證人乙○○於警訊時證稱：當天上午十時許，見甲○○開一部自小客車過來等語屬實。證
    人台北縣政府警察局三重分局員警庚○○結證稱：當天經乙○○告知甲○○開車
    來，始在三通通訊行前面找到ＥＣ─九七九九自用小客車等語無誤。另證人即台
    北縣政府警察局蘆洲分局五股分駐所員警戊○○結證稱：當時伊與張幸一共同執
    勤，該址可以看得很清楚，伊見到甲○○自車號ＥＵ─六四三一號自小客車之駕
    駛座出來，往車尾方向走，速度很快，上前查看時，發現系爭車輛是失竊車，且
    於車後留有一堆散落之物品等語無訛。復有系爭二部失竊車輛之車輛失竊查詢認
    可資料、車籍作業系統查詢認可資料及被害人丁○○立具之贓物認領保管單及查
    獲之照片三幀等在卷可資佐證。參以車號ＥＣ─九七九九自小客車之失竊時間與
    被告前往三通通訊行之時間相近，且該部車子復於該址前查獲，兼之證人乙○○
    證稱確實有看見被告駕駛自小客車至該處等情，足證被告確有竊取該部車子。另
    外，被告由車號ＥＵ─六四三一之自小客車上下車，而車內復經查獲如事實欄所
    示等物品，以為論據。訊據被告堅詞否認上述汽車係其所竊，並辯稱：其未曾於
    上開時日，分別駕駛該等車輛至上述地點，並停車離開等語。經查：
（一）被告當日係至中午方至上開工作地點找告訴人乙節，業據告訴人陳稱在卷（見
      本院九十一年六月六日訊問筆錄第三頁倒數第四行）。又被告於九十年十二月
      九日當日上午十時十七分、十時三十九分許至十時五十分許，且以其所持00
      00000000號行動電話與告訴人所持0000000000號行動電話
      密集通話，有和信電訊股份有限公司九十一年六月十七日函覆之000000
      0000號行動電話當日通聯紀錄附卷可稽；及被告所提出之0000000
      000號行動電話ＳＩＭ卡扣案可證，則當日十時許被告與告訴人既屢以電話
      聯絡，則彼等稱當日十時許，被告未曾至告訴人前述店外，即不無可能。
（二）而證人乙○○於警訊時固證述：「於今（九）日十時許在三重市○○路○段一
      ０五號前，甲○○駕駛一部銀色自小客車前來，當時己○○站在車外，與駕駛
      座內之人談了幾句話後，己○○就提了一袋不知何物品進入三重市○○路○段
      一０五號內：（問：警方請你細看甲○○是否是駕駛自小客車ＥＣ─九七九九
      號無誤？）正確。」（見同上偵查卷第十五頁倒數第一至三行及其背面第一至
      三行）等語在卷；又被害人丁○○所失竊之車號ＥＣ─九七九九自小客車係銀
      色乙節，並有車籍作業系統查詢認可資料一紙在卷可憑（見同上偵查卷第二０
      頁）。惟證人乙○○於本院詢其如何發現被告駕駛上開自小客車細節，則據彼
      到庭證稱：「（問：九十年十二月九號上午十點時，於三重市○○路○段一Ｏ
      五號前，就看到被告本人？）當時我看見己○○趴在窗口跟一個人聊天，但是
      車上的人是否被告本人我則不確定，因為當時車窗只有搖下一半，當時我剛開
      門而已，當時車上的人是否有下車，我也沒有注意到，後來我就忙我自己的事
      情。（問：當時己○○所趴的車子，就是後來警察要你指認的ＥＣ─九七九九
      號汽車？）當時我不敢確認車子，當時我沒有注意看車子顏色及牌號，警訊中
      我說有確定，當時我是沒有這樣子說，案發當時我沒有注意看車子，當時陳女
      趴著的車子，我沒有注意到是何種顏色。：（問：車子從十點就一直停在那裡
      ，或是有離開？）後來我忙完之後，我看外面就沒有車子了，當時我看陳女趴
      在車子車窗之後，後來我就進入店裡，後來我出來就看見車子不見了，我就進
      入店裡忙我的事情。（問：警訊為何說，看到車子是ＥＣ─九七九九號汽車？
      ）警訊中我沒有這樣子說，我作筆錄當時警察沒有錄音，我本來不想作證的。
      」（見本院九十一年五月三十日訊問筆錄第三頁第十二至二十行；第四頁第一
      至三行、第九至十六行）等語在卷，衡情當時駕駛者既未下車，證人未趨前細
      看，自無從確認駕駛者係何人，是已難徒憑證人乙○○於警訊時陳稱係被告駕
      車之證詞即認被告當時曾駕駛車號ＥＣ─九七九九號自用小客車至告訴人任職
      店外。
（三）再車號ＥＣ─九七九九號自用小客車為警查獲當時，復未經採集車上指紋送鑑
      查明是否有被告指紋，且有台北縣政府警察局三重分局函一紙在卷可參，而無
      從由被告留存指紋，以確認其確有使用該車。況該車係於九十年十二月七號失
      竊的，業據被害人丁○○到庭陳稱綦詳（見本院九十一年五月三十日訊問筆錄
      第六頁倒數第一行），復有車輛失竊查詢認可資料一紙在卷可參（見同上偵查
      卷第一九頁）；縱被告於當日確有使用該車，然持有贓物之原因多端，卷內既
      無直接證據足認被告行竊，又無其他事證足以認定被告絕非自他人收受該車，
      其此部分竊盜自屬不能證明。
（四）另被告於九十一年年三月四日零時四十分許，在台北縣五股鄉○○路○段二巷
      一號前，確自車號ＥＵ─六四三一號自小客車下車乙節，已經證人戊○○即查
      獲警員結證：「我是在五股鄉○○路○段二巷一號查獲被告的，當時我們開巡
      邏車經過，當時從二巷底往二巷頭開，到巷口看到一個人從失竊的ＥＵ─六四
      三一號小客車的駕駛座出來，後來那個人往車尾方向走，後來我們就下車盤查
      ，當時我要他出示證件，當時問他車子何人的，當時被告就否認車子是他開的
      ，當時他藉口說跟女友吵架然後經過車子旁邊，剛好看到我們的巡邏車也經過
      。（問：確實有看到被告，從被竊的ＥＵ─六四三一號車駕駛座打來車門出來
      ？）當時我確實有看到被告從車子的駕駛座出來，當時巡邏車是張幸一開的，
      當時我坐在車子右側那裡。：當時贓車就停在水銀燈下面。」（見本院九十一
      年八月二十九日訊問筆錄第二頁第十至二○行；第三頁第五行）等情確實，且
      由證人戊○○所繪查獲當時現場圖以觀，車號ＥＵ─六四三一號車停放位置與
      證人戊○○所乘之巡邏車前進方向相對，證人可明確看清被告是否自該車駕駛
      座下車，故證人戊○○前開證詞，自屬可採；被告空言否認，固無足採。
（五）惟被害人丙○○所有車號ＥＵ─六四三一號自小客車係於九十一年年三月三日
      十六時三十分許，在台北縣蘆洲市○○○路○段十六巷內之停車場發現被竊，
      業據被害人丙○○於警訊時陳述綦詳（見九十一年度偵字第五０一三號卷第七
      頁背面及第八頁），並有車籍作業系統查詢認可資料一紙在卷可憑（見同上偵
      查卷第二０頁）。同前所述，持有贓物之原因多端，被告既非行竊現場被查獲
      ，卷內復無其他直接證據足認被告行竊，又無其他事證足以認定被告絕非自他
      人收受該車，尚難遽以認定該車即係被告所竊。
（六）綜上所述，被告被訴竊盜部分均不能證明其犯罪，揆之前開說明，自應為無罪
      之諭知。至被告是否另涉收受贓物罪嫌，乃不同於竊盜之社會基本事實，本院
      無從變更起訴法條逕予審究（最高法院八十三年度臺上字二六四四號、八十四
      年度臺上字第二二一六號判決意旨參照），併予敘明。
七、台灣士林地方法院檢察署九十一年度偵字第四三五八號併辦意旨另以：被告與莊
    勝雄，共同意圖為自己不法之所有，於九十一年四月十十一年度偵緝字第四三六
    、四三七號)，及移送併辦（三日十二時許，在台北市○○區○○路五八七巷口
    內，竊取被害人黃麗靜所有九Ｆ─一七四七號自用小客車，因認被告涉有竊盜罪
    嫌部分，因被告前開被訴竊盜部分業經本院諭知無罪，而與本案無裁判上一罪之
    連續關係，而無從併辦，應退由該署檢察官另行偵辦。
據上論斷，應依刑事訴訟法第二百九十九條第一項前段、第三百條、第三百零一條第
一項，刑法第三百零五條、第四十一條第一項前段、第四十七條、第三十八條第一項
第二款，罰金罰鍰提高標準條例第一條前段、第二條，判決如主文。
本案經檢察官曾文鐘到庭執行職務。
中    華    民    國      九十一    年      十        月    十七      日
                                  臺灣板橋地方法院刑事第五庭
                                          法  官  林 玫 君
右正本證明與原本無異
如不服本判決應於送達後十日內向本院提出上訴狀
                                          書記官  許 清 秋
中    華    民    國      九十一    年      十        月    二十四    日
附錄本案論罪科刑法條全文
刑法第三百零五條
以加害生命、身體、自由、名譽、財產之事恐嚇他人，致生危害於安全者，處二年以
下有期徒刑、拘役或三百元以下罰金。
